臺灣新北地方法院刑事判決　　　　　　110年度金訴字第266號
公　訴　人　臺灣新北地方檢察署檢察官
被　　　告　張世宗



上列被告因違反洗錢防制法等案件，經檢察官提起公訴（110 年
度偵緝字第1417號），被告於本院準備程序中，就被訴事實為有
罪之陳述，經本院合議庭裁定由受命法官獨任進行簡式審判程序
，判決如下：
    主    文
張世宗犯三人以上共同詐欺取財罪，處有期徒刑壹年。
    犯罪事實
一、張世宗於民國109 年8 月間某日至同年月21日為警查獲之日
    止，以領取每包裹新臺幣（下同）250 元至300 元等為對價
    ，加入真實姓名年籍不詳通訊軟體Telegram暱稱為「蝙蝠俠
    」、「糖果」之人所屬之詐欺集團，負責收取人頭帳戶之存
    摺、提款卡即俗稱取簿手、提款即俗稱車手之角色，並與「
    蝙蝠俠」、「糖果」及其等所屬之詐欺集團成員意圖為自己
    不法之所有，基於三人以上共同犯詐欺取財及違反洗錢防制
    法之犯意聯絡，由同詐騙集團不詳成員於109 年8 月19日19
    時38分許，假冒為中國信託銀行信用卡部客服主任，致電何
    家芳，佯稱因其信用卡遭盜用，個人資料外洩，需以金融帳
    戶確認其身分云云，致其陷於錯誤，而於翌日（20日）17時
    41分31秒、17時42分40秒，依指示分別匯款99,989元、50,1
    08元至中華郵政股份有限公司帳號00000000000000號帳戶（
    下稱系爭帳戶），並由「糖果」於同日16、17時許，在新北
    市新莊區思源路某公園，將系爭帳戶之提款卡交給張世宗，
    張世宗旋依「蝙蝠俠」提供之密碼及指示，於同日18時41分
    53秒，在址設新北市○○區○○路000 號之土地銀行持系爭
    帳戶提款卡提領2 萬元，再於同日18時45分50秒、18時49分
    22秒、19時11分10秒，在址設新北市○○區○○路000 號之
    郵局，持系爭帳戶提款卡提領13,000元、6 萬元、57,000元
    ，並於同日夜間返回前開公園將所領取之犯罪所得交由「糖
    果」收取，藉系爭帳戶提款卡非自己名義之外觀，以製造金
    流之斷點，致無從追查前揭犯罪所得之去向，而掩飾或隱匿
    該等犯罪所得。
二、案經何家芳訴由新北市警察局新莊分局報告臺灣新北地方檢
    察署檢察官偵查起訴。
    理    由
一、證據能力部分：
    本案被告張世宗所犯係死刑、無期徒刑或最輕本刑為3 年以
    上有期徒刑或高等法院管轄第一審案件以外之罪，其於準備
    程序期日就被訴事實為有罪之陳述，經本院告知簡式審判程
    序之旨，並聽取公訴人及被告之意見後，經合議庭依刑事訴
    訟法第273 條之1 第1 項規定裁定由受命法官獨任進行簡式
    審判程序。是本案之證據調查，依刑事訴訟法第273 條之2
    規定，不受同法第159 條第1 項、第161 條之2 、第161 條
    之3 、第163 條之1 及第164 條至第170 條規定之限制，先
    予敘明。
二、認定本案犯罪事實之證據及理由：
    上開犯罪事實，業據被告坦承不諱（見金訴卷第186 、194
    頁），核與證人即告訴人何家芳於警詢之證述（見偵卷第29
    至35頁）相符，並有告訴人提出之交易紀錄截圖（見偵卷第
    43頁）、郵局帳戶歷史交易明細（見偵卷第21頁）、詐欺案
    被害人匯款清冊（見偵卷第11頁）、提領時地一覽表（見偵
    卷第13、19頁）、提款畫面截圖（見偵卷第15至17頁）、車
    輛詳細資料報表（見偵卷第53頁）在卷可稽，足認被告具任
    意性之自白與事實相符，本案事證明確，被告犯行堪以認定
    ，應予依法論科。
三、論罪科刑：
㈠、按刑事不法利得不僅為犯罪之重要誘因，甚且經常成為維繫
    、茁壯犯罪組織之養分，為防堵不法所得資金進入合法商業
    領域，流通於正常金融管道，澈底杜絕其變裝化身成合法資
    金之機會，以落實犯罪防制，確保國家司法權之正確運作，
    維護社會治安及穩定金融秩序，故洗錢防制法於第2 條明定
    洗錢行為之態樣，並於第14條、第15條規定其罰則，俾防範
    犯罪行為人藉製造資金流動軌跡斷點之手段，去化不法利得
    與犯罪間之聯結，漂白不法利得。洗錢行為旨在掩飾、隱匿
    犯罪及因而獲取之財產利益，自係以犯罪之不法所得為標的
    ，雖須先獲取犯罪不法利得，然後始有洗錢可言，惟財產犯
    罪行為人利用人頭帳戶收取犯罪所得之情形，於被害人將款
    項匯入人頭帳戶之際，非但財產犯罪於焉完成，並因該款項
    進入形式上與犯罪行為人毫無關聯之人頭帳戶，以致於自資
    金移動軌跡觀之，難以查知係該犯罪之不法所得，即已形成
    金流斷點，發揮去化其與前置犯罪間聯結之作用，而此不啻
    為洗錢防制法，為實現其防阻不法利得誘發、滋養犯罪之規
    範目的，所處罰之洗錢行為。從而利用人頭帳戶獲取犯罪所
    得，於款項匯入人頭帳戶之際，非但完成侵害被害人個人財
    產法益之詐欺取財行為，同時並完成侵害上開國家社會法益
    之洗錢行為，造成詐欺取財行為最後階段與洗錢行為二者局
    部重合，二罪侵害之法益不同，偏論其一，均為評價不足，
    自應依一行為觸犯數罪名之想像競合犯，從一重處斷（最高
    法院109 年度台上字第1676至1683號判決意旨參照）。本案
    告訴人係因遭被告所屬之詐欺集團成員施用詐術陷於錯誤，
    進而依詐欺集團成員之指示匯款，俟該詐欺之犯罪所得匯入
    系爭帳戶後，被告即持非其本人名義之系爭帳戶提款卡將此
    特定犯罪所得領出，並依「蝙蝠俠」之指示，交由「糖果」
    收取，是見被告與其所屬之詐欺集團成員係利用提款卡形式
    上與其等毫無關聯之外觀，且款項一旦以現金提領而出，即
    難再追查前揭犯罪所得之特性，藉以製造金流之斷點，達成
    掩飾或隱匿該等特定犯罪所得之去向之目的，是核被告所為
    ，係犯刑法第339 條之4 第1 項第2 款之三人以上共同詐欺
    取財罪、洗錢防制法第2 條第2 款、第14條第1 項之洗錢罪
    。
㈡、被告與「蝙蝠俠」、「糖果」及其等所屬之詐欺集團成員間
    ，有犯意聯絡及行為之分擔，應論以共同正犯。
㈢、本案告訴人係經詐欺集團成員以撥打電話之方式施行詐術，
    使其多次將款項轉入該詐欺集團成員所指定之帳戶，侵害其
    個人之財產法益，又被告於前揭時、地，就告訴人遭詐欺之
    款項多次提領之行為，亦係為達到詐欺取財之目的，而侵害
    告訴人之同一財產法益，各行為之獨立性均極為薄弱，難以
    強行分開，依一般社會健全觀念，應就告訴人遭詐騙款項之
    多次匯款及被告多次領款行為，均視為數個舉動之接續施行
    ，合為包括之一行為予以評價，論以接續犯之一罪。被告所
    犯三人以上共同詐欺取財、洗錢罪之行為，於告訴人將款項
    匯入系爭帳戶之際，非但完成侵害其等個人財產法益之詐欺
    取財行為，同時並完成侵害國家社會法益之洗錢行為，二者
    局部重合，侵害法益不同，自應依刑法第55條之規定，從一
    重之三人以上共同詐欺取財罪論處。
㈣、爰審酌現今社會詐欺事件層出不窮、手法日益翻新，政府及
    相關單位無不窮盡心力追查、防堵，大眾傳播媒體更屢屢報
    導民眾被詐欺，甚至畢生積蓄因此化為烏有之相關新聞，本
    案被告正值壯年，不思依循正途獲取穩定經濟收入，竟擔任
    詐欺集團車手之角色，價值觀念偏差，破壞社會治安，造成
    告訴人之財產損失，其所為應受相當非難；並兼衡其坦承犯
    行之犯後態度，告訴人表示因旅途遙遠，而無意向被告請求
    賠償之情形，有本院公務電話紀錄在卷可參（見金訴卷第17
    9 頁）；暨其自陳為高中肄業之智識程度，前從事工地、飯
    店服務員等工作，月收入約3 萬餘元，未婚，無扶養人口之
    生活狀況（見金訴卷第195 頁）等一切情狀，量處如主文所
    示之刑。
四、沒收部分：
    查本案被告固係以以領取每包裹250 元至300 元等為對價，
    加入「蝙蝠俠」所屬之詐欺集團，從事取簿手、車手之工作
    ，惟就其領取款項部分，係1 週結算1 次報酬，而其尚未領
    取此部分之報酬，即遭警方逮捕等情，據被告供陳在卷（見
    偵卷第10頁反面），且卷查並無其他積極證據足認被告確有
    因本案犯行實際獲得何犯罪所得，故無犯罪所得應予沒收之
    問題，附此敘明。
據上論斷，應依刑事訴訟法第273 條之1 第1 項、第299 條第1
項前段，洗錢防制法第14條第1 項，刑法第11條前段、第28條、
第339 條之4 第1 項第2 款、第55條，刑法施行法第1 條之1 第
1 項，判決如主文。
本案經檢察官周容提起公訴，檢察官江佩蓉到庭執行職務。
中    華    民    國   110    年    10    月    8     日
　
                  刑事第十一庭  法  官  施吟蒨
以上正本證明與原本無異。
如不服本判決應於收受判決後20日內向本院提出上訴書狀，並應
敘述具體理由；其未敘述上訴理由者，應於上訴期間屆滿後20日
內向本院補提理由書（均須按他造當事人之人數附繕本）「切勿
逕送上級法院」。
                                書記官  張如菁
中    華    民    國   110    年    10    月    8     日
　
附錄論罪科刑法條：
刑法第339 條之4 第1 項第2 款
犯第 339 條詐欺罪而有下列情形之一者，處 1 年以上 7 年以
下有期徒刑，得併科 1 百萬元以下罰金：
一、冒用政府機關或公務員名義犯之。
二、三人以上共同犯之。
三、以廣播電視、電子通訊、網際網路或其他媒體等傳播工具，
    對公眾散布而犯之。
前項之未遂犯罰之。
　
洗錢防制法第2 條第2 款
本法所稱洗錢，指下列行為：
一、意圖掩飾或隱匿特定犯罪所得來源，或使他人逃避刑事追訴
    ，而移轉或變更特定犯罪所得。
二、掩飾或隱匿特定犯罪所得之本質、來源、去向、所在、所有
    權、處分權或其他權益者。
三、收受、持有或使用他人之特定犯罪所得。
　
洗錢防制法第14條第1 項
有第二條各款所列洗錢行為者，處 7 年以下有期徒刑，併科新
臺幣 5 百萬元以下罰金。
前項之未遂犯罰之。
前二項情形，不得科以超過其特定犯罪所定最重本刑之刑。